【裁判字號】    96,上訴,1221
【裁判日期】    970123
【裁判案由】    違反槍砲彈藥刀械管制條例等
【裁判全文】
臺灣高等法院臺南分院刑事判決    96年度上訴字第1221號
上  訴  人
即  被  告  丁○○
選任辯護人  張智學  律師
上  訴  人
即  被  告  丙○○
上列上訴人即被告因違反槍砲彈藥刀械管制條例等案件，不服臺
灣雲林地方法院96年度訴字第432號中華民國96年9月29日第一審
判決（起訴案號：臺灣雲林地方法院檢察署96年度偵字第2405號
），提起上訴，本院判決如下：
    主      文
原判決關於丙○○部分撤銷。
丙○○配偶犯藏匿犯人，處有期徒刑貳月，如易科罰金，以新臺
幣壹仟元折算壹日。
其他上訴駁回(即丁○○部分)。
    事      實
一、丁○○於民國 (下同）95年12月15日凌晨1時許，駕駛向其
    僱主吳富誠借用之車號5367－NW號自用小客車，搭載其妻陳
    繹 (按丁○○、丙○○二人於95年12月8日結婚，屬夫妻關
    係)自臺北南下，同日凌晨4時許，至雲林縣斗六市友人住處
    與李建輝等人餐敘，同日上午6時許，丁○○又駕車搭載李
    建輝、丙○○至雲林縣林內鄉○○村○○路○段之「38℃小
    吃部」，與友人甲○○及其他姓名、年籍不詳之人約5、6人
    ，在上開小吃部「VIP1」包廂內，繼續飲酒作樂，席間甲○○取出其所持有具有殺傷力之改造手槍1支，手槍內並已有2
    顆子彈（甲○○涉犯槍砲彈藥刀械管制條例部分由檢察官另
    案偵辦），丁○○見狀上前與甲○○拉扯槍枝，該槍枝因而
    擊發子彈1顆，適擊中甲○○右前臂 (傷害部分未據告訴）
    ，子彈貫穿甲○○右前臂後，再射穿該「VIP1」包廂天花板
    及鐵皮屋頂，甲○○立即由在場友人送醫救治，丁○○已明
    知該槍彈具有殺傷力，均屬槍砲彈藥刀械管制條例管制之違
    禁物，非經中央主管機關許可，不得持有，竟基於持有具有
    殺傷力改造手槍及子彈之犯意，攜帶上開改造手槍，離開「
    38℃小吃部」，未經許可而持有上開具有殺傷力之改造手槍
    一支及9mm制式子彈1顆，放置於所駕駛自小客車駕駛座腳踏
    板上，隨即於同日上午10時30分許，駕駛上開自小客車搭載
    李建輝及丙○○離去。
二、95年12月15日上午10時55分許，丁○○駕車行經雲林縣林內
    鄉○○路○段優加利加油站附近，因不滿乙○○駕駛車號R3-
    3646號自小客車佔用內線車道，致其無法順利超車，丁○○
    又另行基於妨害自由之犯意，駕車由外線車道超越乙○○駕
    駛之車輛後，將所駕駛車輛打橫，阻住乙○○車輛去路，迫
    使乙○○停車，妨害乙○○行使於道路上之權利，丁○○隨
    即取出上開手槍，李建輝見狀向丁○○表示：「不要對人開
    槍」，丁○○遂開槍朝乙○○駕駛車輛之右前輪射擊一發子
    彈，子彈穿透乙○○車輛右前車輪上方鋼板（毀損部分未據
    告訴），以恫嚇乙○○，丁○○於開槍後，迅即駕駛上開車
    輛逃逸，嗣並投宿於雲林縣斗六市○○路11號之「皇居汽車
    旅館」。同日下午4、5時許，甲○○委由姓名年籍不詳友人
    ，至丁○○投宿之旅館，向丁○○索回上開改造手槍，丁○○遂自其所駕駛車內取出上開槍枝，在投宿房間一樓停車處
    交還甲○○友人，隨後丁○○恐遭警查緝，將所駕駛車輛棄
    置於「皇居汽車旅館」，與丙○○搭乘計程車離開，並乘車
    至桃園市鎮○街其友人租屋處躲藏。
三、丁○○又為逃避員警追緝上開犯行，竟另於96年1月間，在
    臺北縣蘆洲市某處，以新臺幣（下同）30,000元之代價，委
    請姓名年籍不詳綽號「大頭」之成年男子（以下稱綽號「大
    頭」之男子）為其變造駕駛執照，二人即共同基於變造駕駛
    執照之犯意聯絡，由丁○○提供一張照片予綽號「大頭」之
    男子，綽號「大頭」之男子則將李圳銘駕駛執照上李圳銘之
    照片撕下，換貼丁○○之照片而變造之，變造完成後交付丁○○持有，足生損害於李圳銘及公路監理機關對於駕駛執照
    製發及管理之正確性。
四、丙○○係丁○○之配偶 (95年12月8日結婚)，丙○○在「38
    ℃小吃部」目睹丁○○與甲○○拉扯槍枝，該槍枝並擊發子
    彈，射穿甲○○手臂及該小吃部之天花板、屋頂後，丁○○
    竟未經許可，持有該具有殺傷力之槍、彈，已知丁○○為涉
    犯槍砲彈藥刀械管制條例案件之犯人，猶基於藏匿犯人之犯
    意，自96年2月底或3月間起，提供其所有位於臺北縣蘆洲市
    ○○路110巷14號12樓之2房屋予丁○○藏匿，並為丁○○領
    取款項供其花用，迄96年5月1日上午7時許，始為警循線在
    丙○○上址住處查獲其二人，並扣得上開變造之「李圳銘」
    駕駛執照一張。
五、案經雲林縣警察局斗六分局移送臺灣雲林地方法院檢察署檢
    察官偵查起訴。
    理      由
甲、程序方面：
一、被告丁○○及其辯護人、被告丙○○對於檢察官所舉書面證
    據之證據能力，於審判程序均同意作為證據，本院審酌該等
    書面陳述作成時之情況，認為適當，依刑事訴訟法第159條
    之5第1項之規定，認有證據能力。
二、按被告以外之人於審判外之陳述，雖不符刑事訴訟法第一百
    五十九條之五前四條之規定，而經當事人於審判程序同意作
    為證據，法院審酌該言詞陳述或書面陳述作成時之情況，認
    為適當者，亦得為證據。當事人、代理人或辯護人於法院調
    查證據時，知有第一百五十九條第一項不得為證據之情形，
    而未於言詞辯論終結前聲明異議者，視為有前項之同意，刑
    事訴訟法第一百五十九條之五第一、二項分別定有明文。查
    本件被告丁○○、丙○○暨被告丁○○之辯護人於本院審理
    程序進行時，均未爭執被告丁○○、丙○○及證人葉永洺、
    乙○○於警詢時所為之陳述，暨其他書證、物證之證據能力
    ，被告丁○○、丙○○二人及被告丁○○之辯護人迄未於本
    案言詞辯論終結前聲明異議，則依刑事訴訟法第一百五十九
    條之五規定，視為被告丁○○、丙○○及辯護人已同意援引
    作為證據，且經本院審酌該等言詞陳述作成時之情況及證據
    取得過程等節，認為上開證據，均有證據能力，可以作為認
    定事實之依據。
乙、實體方面：
一、丁○○部分：
  (1)上揭犯罪事實，業據上訴人即被告丁○○於警詢、偵訊、原
    審及本院審理時坦承不諱，核與證人吳富城於警詢證述，其
    所有車號5367 -NW號自小客車，於95年12月12日凌晨2時許
    ，出借被告丁○○使用，其於95年12月14日下午2時35分許
    ，打電話向被告丁○○催討，被告丁○○表示晚一點會將車
    歸還，但至今（95年12月17日）未歸還等情；證人乙○○於
    警詢、偵訊時，指證其於95年12月15日上午10時55分許，駕
    駛車號R3-3646號自小客車，沿雲林縣林內鄉○○路○段內線
    車道行駛，有1部賓士廠牌自小客車，行駛該路段外線車道
    ，因前面有1部砂石車速度緩慢，致該賓士車無法順利超車
    ，該賓士車行駛至優加利加油站附近時超越砂石車後，加速
    追上其車，在其車前將車頭打橫擋在其面前，使其不能往前
    開，其停在原地無法過去，賓士車駕駛探頭出來拿1把槍瞄
    準其方向，其聽到賓士車內右前方乘客向駕駛說：「不要針
    對人開槍」，該賓士車駕駛向其車輛右前輪開一槍後開走等
    語；證人葉永洺於警詢、偵訊中證稱，95年12月15日上午10
    時55分許，其駕駛車號983-GV號砂石車由（雲林縣林內鄉○○○村○○路左轉林內路，行駛於外側車道，有1部車號
    3567-NW號賓士車開很快，由林內路直行，自其後方行駛內
    線車道超過其車輛，至其前方約10幾公尺內線車道的銀色轎
    車前，自外側車道橫向內側車道將該銀白色自小客車攔下，
    雙方都停下來，賓士車司機將手伸出窗外，拿手槍指向銀白
    色自小客車，對準銀白色自小客車右前車輪開槍等情大致相
    符。另被告丁○○與甲○○在「38℃小吃部」拉扯槍枝時，
    該槍枝擊發子彈，射中甲○○手臂，子彈穿出手臂，又射穿
    「38℃小吃部」天花板及屋頂，嗣被告丁○○攜帶上開槍彈
    離開「38℃小吃部」後，駕駛其向吳富城借用之車號5367－
    NW號自小客車，於行至優加利加油站附近時，又因行車細故
    ，朝乙○○車輛右前輪上方射擊一發子彈，子彈穿透車輛鋼
    板，被告丁○○開槍後迅即逃離現場，將車駛往「皇居汽車
    旅館」投宿，但恐駕駛該車易遭警查緝，將車棄置在「皇居
    汽車旅館」而逃逸等情，有卷附照片、甲○○之臺大醫學院
    附設醫院雲林分院診斷證明書、急診病歷可憑，被告丁○○
    射擊乙○○車輛後，所遺留於現場之彈殼，經送內政部警政
    署刑事警察局鑑定結果：送鑑彈殼1顆，認係已擊發之口徑
    9mm（9*19mm）制式彈殼，亦有該局96年1月24日刑鑑字第
    0960005958號鑑定書在卷可參。被告丁○○於持槍射擊乙○○車輛後，為躲避員警追緝，又以30,000元代價委託綽號「
    大頭」之男子，將被告丁○○照片換貼於李圳銘駕駛執照上
    ，變造李圳銘駕駛執照一節，復有扣案「李圳銘」駕駛執照
    一張可證，是堪認被告丁○○自白與事實相符，應可採為本
    案論罪科刑之依據。
  (2)被告丁○○所持上開槍枝既可擊發子彈，且所擊發子彈可射
    入甲○○手臂，並於穿出手臂後，射穿「38℃小吃部」之天
    花板及屋頂，又可穿透乙○○車輛鋼板，足見該槍枝及子彈
    應可有效操作而具有殺傷力，甚為明灼。此外，被告丁○○
    所持上開槍枝並未扣案，無從確認上開槍枝是否屬於制式槍
    枝，且被告丁○○持有該槍枝時，槍枝內之子彈數量多寡，
    亦無其他客觀事證可供判斷。惟被告丁○○於甲○○手臂遭
    射傷，將該槍枝及子彈置於其實力支配而持有，並攜帶上開
    槍枝及子彈離開「38℃小吃部」後，既僅持上開槍枝對於乙○○車輛擊發子彈1顆，從而，依罪疑唯輕原則，就被告丁○○持有槍枝究係屬於制式手槍或改造手槍及持有子彈之數
    量，均應為有利被告丁○○之認定，是應認被告丁○○所持
    有上開槍枝係屬具殺傷力之改造手槍，至被告丁○○所持有
    子彈之數量則為一顆。
二、被告丙○○部分：
  (1)被告丙○○固不否認於95年12月15日，搭乘被告丁○○所駕
    駛之上開自小客車，至「38℃小吃部」與甲○○等人飲酒作
    樂後，又由被告丁○○駕車載往「皇居汽車旅館」投宿，被
    告丁○○友人曾至汽車旅館，告知甲○○受槍傷送醫救治，
    嗣其與被告丁○○先至桃園市鎮○街某處居住，因其不想繼
    續住該處，被告丁○○即於96年2月底或3月間與其一同居住
    在蘆洲光華路住處，但辯稱：在「38℃小吃部」時已喝醉，
    待其醒來時，已躺在田裡，被告丁○○與李建輝駕車離開「
    38℃小吃部」，於行經其躺臥之田邊時，才將其喚醒一起離
    開，被告丁○○與甲○○拉扯槍枝，嗣並持有該槍彈之事，
    其不在場，被告丁○○在優加利加油站附近槍擊車輛之時，
    因其酒醉躺在後座休憩，未聽到槍聲，亦未看見被告丁○○
    持槍，另被告丁○○友人至「皇居汽車旅館」時，僅告知甲○○受槍傷送醫救治，並非向被告丁○○取回槍枝，被告丁○○亦未告知槍擊甲○○及射擊路人車輛之事，被告丁○○
    逃亡期間，其不知警察正查緝被告丁○○云云。
  (2)經查，被告丁○○於警詢、偵訊、原審及本院審理時一再供
    稱，95年12月15日凌晨1時許，與其配偶即被告丙○○，自
    臺北南下，同日上午4時許，至雲林縣斗六市○○路友人家
    中餐敘，當日凌晨6時許，駕車搭載被告丙○○及友人李建
    輝，一同前往「38℃小吃部」找甲○○飲酒，席間有其他甲○○友人約5、6人在坐，甲○○酒後出示槍械，其見狀不悅
    ，便與甲○○拉扯，該槍枝因而擊發一顆子彈，甲○○遭槍
    擊受傷，其遂於同日上午10時30分許，將甲○○槍枝帶走，
    放置在所駕車輛駕駛座腳踏板，並駕車搭載友人李建輝及被
    告丙○○逃逸，被告丙○○因酒醉躺在車後座休息，當日上
    午10時55分許，車行至優加利加油站，因乙○○車輛佔據內
    線車道，致其無法順利超車，乃將乙○○車輛攔下，坐副駕
    駛座的李建輝提醒不要朝人開槍，其後朝該車開槍，開槍後
    ，駕車至「皇居汽車旅館」投宿，當天傍晚甲○○友人至「
    皇居汽車旅館」取回槍枝，其在樓下車庫把槍拿給該友人，
    被告丙○○當時亦在場，該友人是來拿槍，被告丙○○當時
    在旁有看到其拿槍還給甲○○友人，其後與被告丙○○搭計
    程車離開「皇居汽車旅館」，並坐車北上，因恐遭警追緝，
    先至桃園鎮二街其友人租處躲藏1、2個月，之後搬到被告丙○○蘆洲住處，自「38℃小吃部」離開後，迄為警查獲止，
    均與被告丙○○在一起，逃亡期間的生活費是以前工作賺的
    ，被告丙○○拿提款卡領錢供其花用，槍擊案發生前受僱吳
    富城，住三重環河北路市場貨櫃內等語明確。
  (3)揆諸被告丁○○上開供述，被告丙○○案發時與其一同至「
    38℃小吃部」與數人共同飲酒作樂，嗣其與甲○○拉扯槍枝
    ，致擊發子彈射傷甲○○後，迅即攜帶該槍枝，與被告丙○○、友人李建輝駕車離開「38℃小吃部」，被告丙○○均與
    被告丁○○一起行動，且被告丁○○自警詢迄本院審理均未
    供稱，被告丙○○於其與甲○○拉扯槍枝時，並未在場，或
    被告丙○○曾至「38℃小吃部」外，躺在田裡，其與友人李
    建輝欲駕車離開「38℃小吃部」時，看見被告丙○○在田邊
    ，將之喚醒後，再一起駕車離開等情，堪信被告丁○○與甲○○拉扯槍枝，致擊傷甲○○，及嗣後持有該槍彈等經過情
    形，被告丙○○均在場目睹而知之甚詳，又被告丙○○茍如
    其所辯，在「38℃小吃部」時欲如廁，衡情「38℃小吃部」
    內即設有廁所，被告丙○○要無可能行至田野如廁，再者被
    告丙○○如因酒醉而躺在田裡，被告丁○○必定在欲離開「
    38℃小吃部」前即先行尋獲被告丙○○後再一起離開，焉有
    先與友人李建輝駕車離開之理，被告丙○○辯稱被告丁○○
    在「38℃小吃部」與甲○○拉扯槍枝時，其外出如廁，並躺
    在田裡睡著，直至被告丁○○開車經過，看見其在田邊才將
    其叫醒云云，難信為真。
  (4)另被告丁○○確實持有甲○○之槍彈，在被告丙○○與被告
    丁○○投宿「皇居汽車旅館」期間，亦曾有一名男子至該汽
    車旅館找被告丁○○，向其取回甲○○之槍枝一節，已據被
    告丁○○供述明確，被告丙○○亦坦認，曾有一名友人至「
    皇居汽車旅館」找被告丁○○，參諸被告丁○○為警查獲時
    ，並未扣得任何槍枝，足認甲○○友人確曾至「皇居汽車旅
    館」，向被告丁○○取回甲○○槍彈，更何況，被告丁○○
    與被告丙○○為夫妻關係（95年12月8日結婚)，被告丙○○
    並懷有被告丁○○之子，被告丁○○毫無理由故為不利被告
    丙○○之供述，是被告丁○○供稱，甲○○友人至「皇居汽
    車旅館」向其索回甲○○之槍枝時，被告丙○○亦在場目擊
    其將槍枝交還甲○○友人等情，真實可信，況且被告丁○○
    如未持有甲○○之槍枝，則其早已知悉甲○○遭槍擊受傷之
    事，信甲○○友人不致特地前往「皇居汽車旅館」告知被告
    丁○○此事，是甲○○友人至「皇居汽車旅館」之目的，顯
    然在取回甲○○之槍枝甚明，故被告丙○○自始知悉被告丁○○持有上開具有殺傷力之槍彈，堪予認定，被告丙○○辯
    稱其對於被告丁○○持有槍彈一事毫不知情，該名至「皇居
    汽車旅館」之友人，僅告知甲○○受槍傷送醫救治云云，要
    無可取。
  (5)被告丁○○將所駕駛車輛丟棄於「皇居汽車旅館」，並未駕
    駛該車返回臺北一情，有卷附照片（警卷第34頁至第35頁）
    可參，惟被告丁○○既向吳富城借用車輛，理當將車輛駛回
    臺北交還吳富城，倘非駕駛該車易為警查緝，被告丁○○即
    無理由不敢駕駛該車北上，而將車棄置於「皇居汽車旅館」
    ，再與被告丙○○搭乘計程車離開乘車北上，且被告2人離
    開「皇居汽車旅館」後，竟未各自返回三重或蘆洲之住處，
    反而一起前往被告丁○○友人租處居住1、2個月，才因被告
    丙○○不願再居於桃園市鎮○街，2人再一起搬到被告丙○○住處居住，至為警查獲，且在此期間內，被告丙○○又為
    被告丁○○提款，供其花用，被告丙○○與被告丁○○之舉
    明顯悖離常情，上情顯示被告丁○○、丙○○有意隱藏行蹤
    。又被告丁○○於偵訊時供稱，其原所使用之行動電話，案
    發時掉落在向吳富城借用之自小客車內，案發後友人將行動
    電話交予其使用；被告丙○○於偵訊時亦供稱，其原先使用
    之行動電話掉在被告丁○○友人之處，96年2、3月間被告丁○○交予其門號0000000000號行電話供其使用，此期間沒有
    用電話，與家人均使用公共電話聯絡等語，復查被告丁○○
    交予被告丙○○使用之上開行動電話，係一名外籍人士所申
    請，亦有卷附門號0000000000號行動電話申請人資料可按，
    足見被告二人自案發後均使用他人名義申請之行動電話通訊
    聯絡，以目前行動電話申請手續簡便，申請資格並無限制，
    任何人皆得以自己名義申請多支行動電話使用，被告二人如
    遺失行動電話，直接以自己名義向電信公司申辦即可，被告
    二人先前亦持用自己名義申辦之行動電話，被告二人對於如
    何申辦行動電話自非毫無經驗，實無理由大費周章向他人借
    用或取得他人申辦之行動電話使用，以被告二人案發後刻意
    使用他人名義申請之行動電話，可以判斷，被告二人意在逃
    避警方追查，從而，被告丙○○辯稱，其對於被告丁○○之
    犯行均不知情，並未藏匿被告丁○○云云，洵不足採。
  (6)至被告丙○○辯稱，被告丁○○在優加利加油站附近，攔下
    乙○○，舉槍射擊乙○○車輛一事，因其當時飲酒至醉，躺
    臥於後座睡覺，致毫無所悉一節，核與被告丁○○所述情節
    一致，應非虛妄，惟被告丙○○對於被告丁○○持有上開具
    有殺傷力之槍彈一事既已知情，並提供其所有房屋予被告丁○○藏匿，縱其不知被告丁○○更持上開槍彈射擊乙○○車
    輛一事，亦無礙於其明知被告丁○○為犯人，又將之藏匿於
    其住處事實之存立。
  (7)綜上所述，被告丁○○未經許可，持有可發射子彈具有殺傷
    力之改造手槍、子彈、妨害自由及變造駕駛執照之犯行，被
    告丙○○藏匿犯人之犯行，均事證明確，自應依法論科。
三、論罪科刑之理由：
  (一)核被告丁○○於犯罪事實(一)所為，係犯槍砲彈藥刀械管制條
    例第8條第4項未經許可，持有可發射子彈具有殺傷力之改造
    手槍罪、同條例第12條第4項未經許可持有子彈罪；於犯罪
    事實(二)所為，係犯刑法第304條之以強暴妨害人行使權利罪
    ；於犯罪事實(三)所為，係犯刑法第212條變造駕駛執照罪。
    被告丁○○以一持有行為，同時、同地持有具殺傷力之改造
    手槍及子彈，係一行為觸犯未經許可持有可發射子彈具有殺
    傷力之改造手槍罪及未經許可持有子彈罪二罪名，為想像競
    合犯，應依刑法第55條規定，從一重論以槍砲彈藥刀械管制
    條例第8條第4項未經許可持有可發射子彈具有殺傷力之改造
    手槍罪處斷。又起訴書指被告丁○○於犯罪事實(二)所為，係
    犯刑法第304條之強制罪及同法第305條之恐嚇危害安全罪，
    且所犯強制罪及恐嚇危害安全罪應予分論併罰云云，惟按刑
    法第305條之恐嚇危害安全罪，係指單純以將來加害生命、
    身體、自由、名譽、財產之事，恐嚇他人致生危害於安全者
    而言，如對於他人之生命、身體等，以現實之強暴、脅迫手
    段加以危害要挾，使人行無義務之事或妨害人行使權利，即
    應構成刑法第304條之強制罪，縱有恐嚇行為，亦僅屬犯強
    制罪之手段，無更論以恐嚇危害安全罪之餘地（最高法院84
    年臺非字第194號判決要旨參照），是被告丁○○將所駕駛
    車輛橫阻於乙○○車輛前方，並持槍朝乙○○車輛射擊之行
    為，雖使乙○○車輛無法通行，妨害乙○○行駛於道路之權
    利，並以加害生命、身體之事恐嚇乙○○，而同時構成刑法
    第305條恐嚇危害安全罪及同法第304條之強制罪，依上揭說
    明，仍僅論以刑法第304條之強制罪，毋庸另論以刑法第305
    條恐嚇危害安全罪，公訴意旨就此部分論罪尚有未洽，附此
    敘明。
  (二)被告丁○○與綽號「大頭」之男子間，就變造駕駛執照部分
    之犯行，互有犯意聯絡及行為分擔，應依刑法第28條規定，
    論以共同正犯。
  (三)被告丁○○所犯槍砲彈藥刀械管制條例第8條第4項未經許可
    ，持有可發射子彈具有殺傷力之改造手槍罪、刑法第304條
    強制罪、刑法第212條變造駕駛執照罪三罪間，犯意各別，
    罪名互異，應予分論併罰。
  (四)被告丙○○係被告丁○○之配偶，並有被告丁○○、丙○○
    二人結婚證書影本、囍帖、戶籍謄本各一份（均載95年12月
    8日結婚)附卷足稽，按民法第982條第一項規定「結婚，應
    有公開儀式及二人以上之證人」，因此民法第982條第一項
    修正生效前之結婚係採儀式婚（修正後民法第982條採登記
    婚係於97年5月23日始生效)，因此被告丙○○已於95年12月
    8日結婚，雖於96年12月5日始辦理結婚登記，揆之上開說明
    ，被告丙○○行為時已係被告丁○○之配偶，則被告丙○○
    明知被告丁○○為犯人，仍將之藏匿於其住處，核其所為，
    係犯刑法第164條第1項藏匿犯人罪，並依刑法第167條之規
    定減輕其刑。
四、【被告丙○○部分】原審就被告丙○○丙○○藏匿犯人，量
    處有期徒刑參月，如易科罰金，以新臺幣壹仟元折算壹日，
    固非無見。惟查：本件被告丙○○於行為時係被告丁○○之
    配偶，原審未依刑法第167條之規定減輕其刑，即有未洽。
    被告丙○○上訴意旨猶執前詞，否認犯罪，雖不足採，惟原
    判決既有可議，自應由本院將原判決關於被告丙○○部分撤
    銷改判。爰審酌被告丙○○明知被告丁○○為犯人，猶將之
    藏匿於其住處，為其領取款項，供其花用，使檢警難以查緝
    ，妨害國家搜查權之行使，應予非難，且於罪證明確之情形
    下，猶矢口否認犯行，犯後態度不佳，惟其並無前科，素行
    尚稱良好，被告丁○○為其夫，雖知被告丁○○為犯人，仍
    將之藏匿，亦屬人情之常，犯罪動機情有可原，無法過度苛
    責，目前已生產後需照料、扶養子女及其他一切情狀，判處
    如主文第二項所示之有期徒刑二月，如易科罰金，以新台幣
    壹仟元折算壹日。
五、【被告丁○○部分】原審就被告丁○○部分適用槍砲彈藥刀
    械管制條例第8條第4項、第12條第4項，刑法第11條前段、
    第28條、第212條、第304條、第55條、第41條第1項前段、
    第42條第3項、第51條第5款、第38條第1項第1款、第2款，
    刑法施行法第1條之1之規定，並參酌被告丁○○前有違反藥
    物藥商管理法、槍砲彈藥刀械管制條例、賭博、麻醉藥品管
    理條例、肅清煙毒條例等犯罪前科，有臺灣高等法院被告前
    案紀錄表在卷可佐，素行不佳，見甲○○取出槍彈，上前與
    其拉扯，致該槍枝擊發子彈，傷及甲○○，已明知該槍彈具
    有殺傷力，竟仍將該具有殺傷力之槍彈放置於駕駛車輛內，
    無故持有，嗣後僅因欲超車，適乙○○行駛於內側車道，致
    其無法順利超車之細故，即於光天化日之下，在道路上強將
    車輛橫阻於乙○○車輛前方，無視眾目睽睽，公然持槍朝乙○○車輛射擊，非但損及乙○○之權益，對於社會治安所潛
    藏之危險性亦不小，完全視法律如無物，案發後又怯於面對
    ，四處躲藏，為逃避追緝，更以30,000元代價，委請綽號「
    大頭」之男子，為其變造「李圳銘」之駕駛執照，被告丁○○犯罪動機顯可疵議，其惡性、犯罪情節及所造成危害均不
    輕，惟被告丁○○坦承犯行，尚知悔悟等情，就「未經許可
    ，持有可發射子彈具有殺傷力之改造手槍，處有期徒刑年
    陸月，併科罰金新臺幣拾萬元，罰金如易服勞役，以新臺幣
    壹仟元折算壹日；又以強暴妨害人行使權利，處有期徒刑壹
    年；又共同變造駕駛執照，足以生損害於公眾及他人，處有
    期徒刑肆月，並定應執行刑為有期徒刑肆年，併科罰金新臺
    幣拾萬元，罰金如易服勞役，以新臺幣壹仟元折算壹日」及
    又以中華民國96年罪犯減刑條例業於96年7月4日公布，並自
    96年7月16日施行，該條例第2明文規定：「犯罪在中華民國
    96年4月24日以前者，除本條例另有規定外，依下列規定減
    刑：三、有期徒刑、拘役或罰金，減其刑期或金額二分之一
    」則本件被告丁○○所犯強制罪、變造駕駛執照罪之犯罪時
    間，均在96年4月24日以前，且非屬上揭減刑條例第3條規定
    不予減刑之情形，均應就其所犯強制罪、變造駕駛執照罪，
    各減其有期徒刑二分之一 (即強暴妨害人行使權利部分，減
    為有期徒刑陸月；共同變造駕駛執照，足以生損害於公眾及
    他人部分，減為有期徒刑貳月)，並均應依該條例第7條第2
    項規定，就原本宣告刑諭知其減得之刑，並與所犯不應減刑
    之槍砲彈藥刀械管制條例之罪所處之刑，依同條例第11條規
    定，依據刑法第51條第5款，再定其應執行之刑為有期徒刑
    四年。另又以按刑罰法令關於沒收之規定，有採職權沒收主
    義與義務沒收主義。職權沒收，指法院就屬於被告所有，並
    供犯罪所用或因犯罪所得之物，仍得本於職權為斟酌沒收與
    否之宣告，例如刑法第38條第1項第2款、第3款、第3項前段
    等屬之。義務沒收，又可分為絕對義務沒收與相對義務沒收
    二者。前者指凡法條規定「不問屬於犯人與否，沒收之」者
    屬之，法院就此等之物，無審酌餘地，除已證明滅失者外，
    不問屬於犯人與否或有無查扣，均應沒收之。而應沒收之違
    禁物，不以經扣押者為限，其非因滅失而不存在者，縱未經
    扣押，仍應諭知沒收（最高法院93年度臺上字第2751號，78
    年度臺上字第4052號判決意旨參照）。是以，被告丁○○持
    有之上開改造手槍為違禁物，雖未扣案，但依現存事證，難
    認已經滅失，應依刑法第38條第1項第1款規定，宣告沒收。
    另扣案變造之「李圳銘」駕駛執照1張，其上所貼之被告丁○○照片，屬被告丁○○所有，且係供犯變造駕駛執照罪所
    用之物，亦應依刑法第38條第1項第2款規定，宣告沒收。至
    於被告丁○○用以射擊乙○○車輛之該發子彈，業已擊發，
    僅餘彈殼，非屬違禁物，爰不予宣告沒收，加以說明等情。
    本院經核其認事用法，均無不當，量刑亦稱妥適。被告丁○○上訴意旨，認原審量刑過重云云，為無理由，應予駁回。
六、據上論結，應依刑事訴訟法第369條第一項前段、第364條、
    第299條第一項前段、第368條，刑法第164條第1項、第167
    條、第41條第1項前段，刑法施行法第1條之1，判決如主文
    。
本案經檢察官李傳來到庭執行職務。
中    華    民    國    97    年    1     月    23    日
                  刑事第五庭    審判長法  官  楊明章
                                      法  官  戴勝利
                                      法  官  顏基典
以上正本證明與原本無異。
被告丁○○就持有改造手槍部分如不服本判決，應於收受本判決
後十日內向本院提出上訴書狀。其未敘述上訴理由者並得於提起
上訴後十日內向本院補提理由書狀（均須按他造當事人之人數附
繕本）「切勿逕送上級法院」。
被告丁○○其餘不得上訴。
被告丙○○不得上訴。
                                      書記官  呂嘉文
中    華    民    國    97    年    1     月    24    日
【附錄】本判決論罪科刑法條：
槍砲彈藥刀械管制條例第8條
未經許可，製造、販賣或運輸鋼筆槍、瓦斯槍、麻醉槍、獵槍、
空氣槍或第4 條第1 項第1 款所定其他可發射金屬或子彈具有殺
傷力之各式槍砲者，處無期徒刑或5 年以上有期徒刑，併科新臺
幣1 千萬元以下罰金。
未經許可，轉讓、出租或出借前項所列槍枝者，處 5 年以上有期
徒刑，併科新臺幣1 千萬元以下罰金。
意圖供自己或他人犯罪之用，而犯前二項之罪者，處無期徒刑或
7 年以上有期徒刑，併科新臺幣1 千萬元以下罰金。
未經許可，持有、寄藏或意圖販賣而陳列第 1 項所列槍枝者，處
3 年以上10年以下有期徒刑，併科新臺幣700 萬元以下罰金。
第1 項至第3 項之未遂犯罰之。
槍砲彈藥刀械管制條例第12條
未經許可，製造、販賣或運輸子彈者，處1 年以上7 年以下有期
徒刑，併科新台幣500 萬元以下罰金。
未經許可，轉讓、出租或出借子彈者，處6 月以上5 年以下有期
徒刑，併科新台幣300 萬元以下罰金。
意圖供自己或他人犯罪之用，而犯前二項之罪者，處3 年以上10
年以下有期徒刑，併科新台幣700 萬元以下罰金。
未經許可，持有、寄藏或意圖販賣而陳列子彈者，處5 年以下有
期徒刑，併科新台幣300 萬元以下罰金。
第 1 項至第 3 項之未遂犯罰之。
中華民國刑法第164條
藏匿犯人或依法逮捕拘禁之脫逃人或使之隱避者，處 2 年以下有
期徒刑、拘役或5 百元以下罰金。
意圖犯前項之罪而頂替者，亦同。
中華民國刑法第167條
 （親屬間犯本章罪之減免）
配偶、五親等內之血親或三親等內之姻親圖利犯人或依法逮捕拘
禁之脫逃人，而犯第一百六十四條或第一百六十五條之罪者，減
輕或免除其刑。
中華民國刑法第212條
偽造、變造護照、旅券、免許證、特許證及關於品行、能力服務
或其他相類之證書、介紹書，足以生損害於公眾或他人者，處1
年以下有期徒刑、拘役或3 百元以下罰金。
中華民國刑法第304條
以強暴、脅迫使人行無義務之事或妨害人行使權利者，處3 年以
下有期徒刑、拘役或3 百元以下罰金。
前項之未遂犯罰之。


司法院資訊處製作；財團法人民間司法改革基金會備份。
